【裁判字號】    95,上訴,3555
【裁判日期】    951128
【裁判案由】    毒品危害防制條例
【裁判全文】
臺灣高等法院刑事判決                95年度上訴字第3555號
上  訴  人  臺灣板橋地方法院檢察署檢察官
上  訴  人
即  被  告  甲○○
上列上訴人因被告違反毒品危害防制條例案件，不服臺灣板橋地
方法院95年度訴字第2095號，中華民國95年8月11日第一審判決
（起訴案號：臺灣板橋地方法院檢察署95年度毒偵字第3384號、
第3600號），提起上訴，本院判決如下：
    主  文
原判決撤銷。
褚候俐連續施用第一級毒品，累犯，處有期徒刑捌月，扣案注射
針筒壹支沒收；又連續施用第二級毒品，累犯，處有期徒刑肆月
；應執行有期徒刑拾月，扣案注射針筒壹支沒收。
    事  實
一、褚候俐曾於民國88年間施用毒品案件，經臺灣臺中地方法院
    以88年度毒聲字第2145號裁定送觀察、勒戒後，認無繼續施
    用毒品之傾向，經臺灣臺中地方法院檢察署檢察官以88年度
    偵字第8511號為不起訴處分確定；其復再犯施用毒品案件，
    經臺灣板橋地方法院以89年度毒聲字第597號裁定送觀察勒
    戒後，認有繼續施用毒品之傾向，再經臺灣板橋地方法院以
    89 年度毒聲字第1247號裁定強制戒治，同時經檢察官提起
    公訴，經臺灣板橋地方法院以89年度訴字第584號判處有期
    徒刑8月確定。褚候俐執行強制戒治至89年10月7日停止戒治
    ，其於停止戒治期間又施用毒品，經撤銷停止戒治，入所執
    行所餘之戒治期間，至90年7月24日執行強制戒治完畢，改
    入監執行有期徒刑8月，於91年3月24日執行完畢。其於停止
    戒治期間施用毒品之犯行，則經臺灣板橋地方法院以91年度
    訴字第239號判決判處有期徒刑1年2月確定，於93年10月31
    日執行完畢。
二、褚候俐不知悔改，於上述強制戒治執行（90年7 月24日）及
    有期徒刑執行完畢（93年10月31日）後之5 年以內，復基於
    連續施用第一級毒品、第二級毒品之概括犯意，於95年4 月
    25日起至95年5月9日某時止，在臺北縣樹林市○○街43 號3
    樓住處等地，連續多次以針筒注射之方式施用第一級毒品海
    洛因，及以吸食器內放置甲基安非他命粉末燒烤後吸取煙氣
    之方式，連續多次施用第二級毒品甲基安非他命。嗣先後經
    警於(一)95年4月28日，在臺北縣樹林市○○街43號3樓查獲，
    並扣得甲○○所有供施用海洛因所用之注射針筒1支，以及
    與本案無關之陳皇志所有第一級毒品海洛因1包（淨重0.43
    公克）、注射針筒1支、海洛因殘渣袋1個、甲基安非他命吸
    食器1組，；及(二)於95年5月9日，在臺北縣新莊市○○街54
    巷3弄2號前查獲，並扣得與本案無關之綽號「寶寶」（姓名
    、年籍不詳）之人所有第一級毒品海洛因3包（淨重1.71公
    克）、第二級毒品甲基安非他命2包（淨重0.64公克）。
三、案經臺北縣政府警察局新莊分局報請臺灣板橋地方法院檢察
    署檢察官偵查起訴。
    理  由
一、上揭犯罪事實，業據被告甲○○承認不諱。且被告甲○○於
    95年4月28日、5月9日為警查獲後，經採尿送驗，均呈鴉片
    類及安非他命類（甲基安非他命）陽性之反應，有臺灣檢驗
    科技股份有限公司濫用藥物尿液檢驗報告附卷為憑，並有前
    開扣案之海洛因、甲基安非他命、注射針筒等物為佐，堪認
    被告甲○○之自白屬實。又被告甲○○曾於88年間施用毒品
    案件，經臺灣臺中地方法院以88年度毒聲字第2145號裁定送
    觀察、勒戒後，認無繼續施用毒品之傾向，經臺灣臺中地方
    法院檢察署檢察官以88年度偵字第8511號為不起訴處分確定
    ；其復再犯施用毒品案件，經原審法院以89年度毒聲字第
    597號裁定送觀察勒戒後，認有繼續施用毒品之傾向，再經
    原審法院以89年度毒聲字第1247號裁定強制戒治，執行至89
    年10月7日停止戒治，被告甲○○於停止戒治期間又施用毒
    品，經撤銷停止戒治，入所執行所餘之戒治期間，至90年7
    月24日執行完畢，有卷附之本院被告前案紀錄表1份為憑，
    足證被告甲○○於上開強制戒治執行完畢後之5年以內，再
    犯本件連續施用毒品罪行明確，應依法論科。
二、核被告甲○○所為，係犯毒品危害防制條例第10條第1項之
    施用第一級毒品罪，及同條例第10條第2項之施用第二級毒
    品罪。被告施用前、後持有第一級、第二級毒品之犯行，為
    施用之高度行為所吸收，不另論罪。按「行為後法律有變更
    者，適用行為時之法律。但行為後之法律有利於行為人者，
    適用最有利於行為人之法律。」，刑法第2條第1項訂有明文
    。被告甲○○行為後，刑法第56條連續犯之規定，業於94年
    2月2日修正公布刪除，並於95年7月1日施行，則被告之犯行
    ，依修正後之刑法既已刪除連續犯之規定，則所犯上述各罪
    應依數罪併罰之規定分論併罰。此刪除雖非犯罪構成要件之
    變更，但顯已影響行為人刑罰之法律效果，自屬法律有變更
    ，依刑法第2條第1項規定，比較新、舊法結果，仍應適用行
    為時法律即舊法論以連續犯較有利於被告（最高法院95年第
    8次刑事庭會議決議參照）。又按連續犯之成立，除主觀上
    須基於一個概括之犯意外，客觀上須先後數行為，逐次實施
    而具連續性，侵害數個同性質之法益，其每一前行為與次行
    為，依一般社會健全觀念，在時間差距上，可以分開，在刑
    法評價上，各具獨立性，每次行為皆可獨立成罪，構成同一
    之罪名，始足當之；如數行為於同時同地或密切接近之時地
    實施，侵害同一之法益，各行為之獨立性極為薄弱，依一般
    社會健全觀念，在時間差距上，難以強行分開，在刑法評價
    上，以視為數個舉動之接續施行，合為包括之一行為予以評
    價，較為合理，則屬接續犯，而為包括之一罪（最高法院86
    年台上字第3295號判例意旨參照）。本件被告甲○○於95年
    4月25日起至95年5月9日某時止，連續多次施用第一級毒品
    海洛因、第二級毒品甲基安非他命之犯行，其每一次施用第
    一級毒品、第二級毒品之犯行，依一般社會健全觀念，在時
    間差距上，可以分開，在刑法評價上，各具獨立性，每次施
    用毒品之犯行皆可獨立成罪，而非於同時同地或密切接近之
    時地實施，並非接續犯；然本件被告連續多次施用第一級毒
    品海洛因、第二級毒品甲基安非他命之犯行，均係基於施用
    第一級毒品、第二級毒品之概括犯意，連續而反覆為之，故
    應依行為時刑法第56條論以連續犯。從上，核被告甲○○所
    為係犯連續施用第一級毒品罪，及連續施用第二級毒品罪；
    被告甲○○所犯之上開2罪間，犯意各別、行為互殊，應分
    論併罰。又被告甲○○曾因施用毒品，經臺灣板橋地方法院
    以89年度訴字第584號判處有期徒刑8月確定，於91年3月24
    日執行完畢；另又因施用毒品，經臺灣板橋地方法院以91年
    度訴字第239號判決判處有期徒刑1年2月確定，於93年10月
    31 日執行完畢，有本院被告前案紀錄表在卷可稽，被告甲
    ○○於有期徒刑執行完畢後之5年以內，再犯本件有期徒刑
    以上之施用第一級毒品罪、施用第二級毒品罪，均為累犯，
    應依刑法第47條規定加重其刑。
三、原審以被告甲○○所犯事證明確，予以論罪科刑，固非無見
    。惟查：被告甲○○連續多次施用第一級毒品、第二級毒品
    之犯行，均係基於施用第一級毒品、第二級毒品之概括犯意
    ，連續而反覆為之，應依行為時刑法第56條論以連續犯，原
    審誤以接續犯處斷，尚有未洽。檢察官上訴意旨以：被告甲
    ○○於95年 4月25日起至95年 5月9日某時止，多次施用第
    一級毒品、第二級毒品，然被告甲○○尚於95年8月17日上
    午8時許，在被告甲○○樹林市住處，施用海洛因1次，且被
    告亦供稱：「95年3、4月開始施用海洛因，都是在樹林（市
    ）住處施用，最後一次是95年8月17日早上施用」等語，堪
    認被告於本件判決後仍接續施用海洛因，則被告此部分犯行
    ，與原判決認定之事實，應屬接續犯之單純一罪關係，原審
    未及併案審酌，請求撤銷改判云云。然查：本件被告甲○○
    於95年4月25日起至95年5月9日某時止，連續多次施用第一
    級毒品、第二級毒品之犯行，應依行為時刑法第56條之規定
    論以連續犯，已如前述。檢察官上訴意旨指稱，被告甲○○
    另於95年8月17日上午8時許，在被告甲○○樹林市住處，施
    用海洛因1次之犯行，依一般社會健全觀念，在時間差距上
    ，與本件被告之犯行可以分開，在刑法評價上，具有獨立性
    ，而非於同時同地或密切接近之時地實施，與本件被告犯行
    並非接續犯之關係；且刑法第56條有關連續犯之規定，已於
    94 年2月2日公布刪除，並自95年7月1日起施行，上揭被告
    甲○○另於95年8月17日施用第一級毒品之犯罪時間在95年7
    月1日新修正之刑法施行之後，亦不得認此部分與本件被告
    之犯行有連續犯之關係，本院無從併辦，應由檢察官另行偵
    查處理。又依檢察官上訴意旨書指稱：被告供稱「95年3、4
    月開始施用海洛因，都是在樹林（市）住處施用，最後一次
    是95 年8月17日早上施用」等語，請求併予審理云云。然查
    無積極證據證明被告甲○○在此期間中均無間斷的連續施用
    毒品。且被告甲○○於95年8月17日為警查獲涉嫌施用毒品
    之犯行，檢察官僅就施用第一級毒品部分，請求併案審理；
    就施用第二級毒品部分，認被告係另行起意，而向法院提起
    公訴，此有臺灣板橋地方法院檢察署檢察官95年度毒偵字第
    5872號起訴書為憑（見本院卷第41頁）。依此，亦難遽認檢
    察官上訴意旨所稱上揭被告甲○○於本件施用第一級毒品犯
    行後，復行施用第一級毒品海洛因之行為，係基於本件初發
    之接續犯意。則檢察官上訴意旨所稱被告施用第一級毒品之
    犯罪事實，應依修正後刑法之規定分別處斷，本院即無從併
    予審究，應由檢察官另行偵查處理。從上，檢察官上訴意旨
    ，洵無可採。本件被告甲○○上訴意旨指稱：希望將檢察官
    上訴的部分合併審理云云，然查檢察官上訴請求併辦審理之
    部分，應依修正後刑法之規定分別處斷，本院無從併予審究
    ，應由檢察官另行偵查處理，已如前述，被告上訴，亦無理
    由。惟原判決既有上開可議之處，自應由本院予以撤銷改判
    。爰審酌被告甲○○犯後承認犯行，並衡其前科素行、犯罪
    動機、目的、所生危害，及犯後態度等一切情狀，分就二罪
    量處如主文所示之刑，並定其應執行刑。95年4月28日為警
    扣獲之海洛因1包（淨重0.43公克）、95年5月9日為警查扣
    之海洛因3包（淨重1.71公克）、甲基安非他命2包（總淨重
    0.64公克），分別為陳皇志、綽號「寶寶」之人所有，與
    本件被告甲○○施用毒品之犯行無涉，是不於本案中宣告沒
    收。另95年4月28日扣案之針筒1支為犯罪行為人即被告甲○
    ○所有供施用海洛因所用，依刑法第38條第1項第2款予以宣
    告沒收。至於扣案之另1支注射針筒、殘渣袋、甲基安非他
    命吸食器等物，則亦為陳皇志所有之物，均不另為沒收之宣
    告，附此敘明。
據上論斷，應依刑事訴訟法第369條第1項前段、第364條、第273
條之1第1項、第299條第1項前段，毒品危害防制條例第10條第1
項、第2項、第18條第1項前段、第23條第2項，刑法第2條第1項
，行為時刑法第11條前段、第56條、第47條、第38條第1項第2款
、第51條第5款，判決如主文。
本案經檢察官周誠南到庭執行職務。
中    華    民    國    95    年    11    月    28    日
                  刑事第四庭審判長法  官  蔡秀雄
                                  法  官  周煙平
                                  法  官  沈宜生
以上正本證明與原本無異。
如不服本判決，應於收受送達後十日內向本院提出上訴書狀，其
未敘述上訴之理由者並得於提起上訴後十日內向本院補提理由書
（均須按他造當事人之人數附繕本）。
                                  書記官  陳雅加
中    華    民    國    95    年    12    月    5     日
附錄：本案論罪科刑法條全文
毒品危害防制條例第10條
施用第一級毒品者，處六月以上五年以下有期徒刑。
施用第二級毒品者，處三年以下有期徒刑。


司法院資訊處製作；財團法人民間司法改革基金會備份。
